【裁判字號】    98,抗,1133
【裁判日期】    980713
【裁判案由】    假扣押
【裁判全文】
臺灣高等法院民事裁定                  98年度抗字第1133號
抗  告  人  甲○○
代  理  人  連銀山律師
抗告人與相對人乙○○間，因假扣押事件，對於中華民國98年 6
月17日臺灣臺北地方法院98年度裁全字第4206號所為裁定，提起
抗告，本院裁定如下：
    主  文
抗告駁回。
抗告訴訟費用由抗告人負擔。
    理  由
一、抗告人於原法院聲請意旨略以：抗告人於民國(以下同)91年
    10月間以虛偽買賣原因，將價值新臺幣(以下同) 450萬元之
    所有坐落臺北市○○路200巷4號 3樓房屋所有權全部、及基
    地之所有權應有部分(以下稱系爭房地)，信託移轉登記予相
    對人，98年6月1日抗告人以存證信函催請返還系爭房地，為
    相對人所拒絕，並否認抗告人之信託債權，且將抗告人所有
    系爭房地設定最高限額 360萬元之抵押權，登記予彰化銀行
    ，又揚言將系爭房地予以變賣，抗告人惟恐相對人違反信託
    契約，致生損害予抗告人之權利，為保全抗告人對於相對人
    之金錢請求(損害賠償)或得易為金錢請求之請求 (返還信託
    財產 )，如不為假扣押恐有日後不能或甚難強制執行之虞，
    提出土地登記申請書、抗告人致相對人存證信函、相對人致
    抗告人存證信函、及系爭房地登記謄本以為釋明，並陳明願
    供擔保以代釋明不足，求為准予抗告人提供擔保對於相對人
    所有財產，在450萬元範圍內予以假扣押之裁定等語。
二、按：「債權人就金錢請求或得易為金錢請求之請求，欲保全
    強制執行者，得聲請假扣押。」、「假扣押，非有日後不能
    強制執行或甚難執行之虞者，不得為之。應在外國為強制執
    行者，視為有日後甚難執行之虞。」、「請求及假扣押之原
    因，應釋明之。前項釋明如有不足，而債權人陳明願供擔保
    或法院認為適當者，法院得定相當之擔保，命供擔保後為假
    扣押。」民事訴訟法第522條、第523條、第526條第1、2 項
    分別定有明文。又：最高法院亦分別著有：「債權人就金錢
    請求或得易為金錢請求之請求，欲保全強制執行者，得聲請
    假扣押。假扣押非有日後不能強制執行或甚難執行之虞者，
    不得為之。請求及假扣押之原因應釋明之。前項釋明如有不
    足，而債權人陳明願供擔保或法院認為適當者，法院得定相
    當之擔保，命供擔保後為假扣押，為92年2月7日總統令修正
    公布之民事訴訟法第522條第1項、第523條第1項及第 526條
    第1、2項所明定。依上開規定可知，債權人聲請假扣押，應
    就其請求及假扣押之原因加以釋明。該項釋明如有不足，而
    債權人陳明願供擔保或法院認為適當者，法院得定相當之擔
    保，命供擔保後為假扣押。若債權人就其請求及假扣押之原
    因絲毫未予釋明，法院尚且不得命供擔保後為假扣押，遑論
    為准免供擔保之假扣押裁定。」、「所謂因釋明而應提出之
    能即時調查之證據，係指當事人於釋明其事實上之主張時，
    應同時提出可供法院得隨時進行調查之證據而言，故當事人
    如未同時提出供釋明用之證據，法院自無裁定限期命其補正
    之必要。」等裁判意旨，足資參照。所謂假扣押之原因，依
    民事訴訟法第 523條之規定，係指日後有不能強制執行或甚
    難執行之虞，或應在外國為強制執行之情形，如債務人浪費
    財產，增加負擔，或就其財產為不利益之處分，將成為無資
    力之狀態，或將移住遠地、逃匿無蹤、隱匿財產等是。
三、經查抗告人所提出前揭土地登記申請書、抗告人致相對人存
    證信函、相對人致抗告人存證信函、系爭房地登記謄本，及
    其聲請意旨，其本案訴訟應係抗告人對於相對人就系爭房地
    請求，而非對於相對人之金錢請求，充其量僅能釋明於本案
    訴訟中因情事變更，得易為金錢請求之請求；參照最高法院
    94年度臺抗字第665號、75年度臺抗字第453號之裁判意旨，
    抗告人顯未就其金錢請求之原因、及日後對於相對人之財產
    有不能強制執行或甚難執行之虞，或應在外國為強制執行之
    情形，予以釋明，抗告人聲請假扣押相對人之財產 (不限於
    系爭房地 )，核與上揭法條規定，尚有未合，不應准許；原
    法院裁定駁回抗告人之聲請，理由或有不同，但結果並無異
    致，仍應予以維持；抗告意旨仍持陳詞，指摘原法院之裁定
    不當，求予廢棄，為無理由，應予駁回。
四、據上論結，本件抗告為無理由，爰依民事訴訟法第495條之1
    第1項、第449條第1項、第95條、第78條之規定，裁定如主
    文。
中    華    民    國    98    年     7    月    13    日
                    民事第五庭
                        審判長法  官  魏麗娟
                              法  官  黃雯惠
                              法  官  陳博享
正本係照原本作成。
本裁定除以適用法規顯有錯誤為理由外，不得再抗告。如提起再
抗告，應於收受後10日內委任律師為代理人向本院提出再抗告狀
。並繳納再抗告費新台幣１千元。
中    華    民    國    98    年    7     月    14    日
                              書記官  鄭靜如


司法院資訊處製作；財團法人民間司法改革基金會備份。
